臺灣高等法院民事判決　　　　　　
111年度再字第45號
再  審原告  葉連燈  
訴訟代理人  巫宗翰律師
再  審被告  劉秉澤  


            劉沐嫺  

            劉思婷  
上列當事人間請求返還不當得利事件，再審原告對於本院中華民
國110年12月21日110年度上字第620號確定判決提起再審之訴，
本院不經言詞辯論，判決如下：
    主      文
再審之訴駁回。
再審訴訟費用由再審原告負擔。
    事實及理由
一、程序部分：
    按「再審之訴，應於30日之不變期間內提起。前項期間，自
    判決確定時起算，判決於送達前確定者，自送達時起算；其
    再審之理由發生或知悉在後者，均自知悉時起算。但自判決
    確定後已逾五年者，不得提起」，民事訴訟法第500條第1項
　　、第2項定有明文。經查，再審原告對於本院民國110年12月
    21日110年度上字第620號判決（下稱原確定判決）提起第三
    審上訴，經最高法院111年6月22日111年度台上字第1204號
    裁定駁回上訴確定（裁定書正本於同年7月6日製作）；再審
    原告即於同年8月4日，依據民事訴訟法第496條第1項第1款
    規定提起再審之訴（見本院卷第3-6頁），未逾30日不變期
    間，合先敘明。
二、再審原告主張：訴外人劉建志前將坐落桃園市○○區○○○街00
    號○○零售市場（下合稱○○市場）0樓編號0、0、0、0、0、0
    、0、00、00、00、00、00、00、00、00、00、00之舖位（
    下稱系爭舖位）出租予伊，每個舖位月租金新臺幣（
　　下同）2000元，自84年7月至93年6月，收取租金共388萬800
    0元。但是，劉建志無權出租系爭舖位，竟受領前述388萬80
    00元租金並導致伊受有損害，自屬不當得利；嗣劉建志於10
    0年8月9日死亡，再審被告劉秉澤、劉沐嫺、劉思婷為其繼
    承人，自應連帶清償上開債務。伊依據不當得利與繼承法則
    ，訴請再審被告於繼承劉建志遺產之範圍內，連帶給付388
    萬8000元本息；遭臺灣桃園地方法院108年度訴更一字第11
    號判決駁回起訴，再經原確定判決駁回伊上訴，復由最高法
    院111年度台上字第1204號裁定駁回第三審上訴確定。然而
    ，原確定判決有認事用法違誤且判決理由不備情形，其適用
    法規顯有錯誤，爰依民事訴訟法第496條第1項第1款之規定
    提起再審之訴。並聲明：㈠原確定判決廢棄。㈡再審被告應於
    繼承劉建志遺產之範圍內，連帶給付再審原告388萬8000元
    ，及劉秉澤、劉沐嫺均自起訴狀繕本送達翌日起、劉思婷自
    民事聲明上訴狀暨上訴理由狀繕本送達翌日起，均至清償日
    止，均年息5%計算之利息等語。
三、本件未經言詞辯論，無再審被告之聲明及陳述。
四、按「有下列各款情形之一者，得以再審之訴對於確定終局判
    決聲明不服，但當事人已依上訴主張其事由或知其事由而不
    為主張者，不在此限：㈠適用法規顯有錯誤者」，民事訴訟
    法第496條第1項第1款定有明文。次按所謂適用法規顯有錯
    誤，係指確定判決所適用之法規，顯然不合於法律規定，或
    與司法院現尚有效及大法官會議之解釋顯然違反，或消極的
    不適用法規，顯然影響判決者而言，不包括漏未斟酌證據、
    認定事實錯誤、理由不備或矛盾之情形在內。且第三審為法
    律審，其所為判決，以第二審判決所確定之事實為基礎，故
    上開規定所謂適用法規顯有錯誤，對第三審判決言，應以該
    判決依據第二審判決所確定之事實而為之法律上判斷，有適
    用法規顯有錯誤之情形為限（最高法院110年度台再字第44
    號判決意旨參照）。又按所謂適用法規顯有錯誤，並不包括
    判決理由矛盾、理由不備、取捨證據失當、調查證據欠週、
    漏未斟酌證據、認定事實錯誤及在學說上諸說併存致發生法
    律上見解歧異等情形在內（最高法院107年度台再字第34號
    判決意旨參照）。經查：
　㈠再審原告主張原確定判決遽然採納再審被告說詞，認定劉建
    志出租標的為○○市場8個舖位（均非系爭舖位）及地下室75%
    ，並不包含系爭舖位，遂駁回其返還不當得利之請求。但是
    ，○○市場地下室淹水，出入口復遭雜物阻擋，不可能做為租
    賃標的物，是以原確定判決實有判決不備理由之違法。再者
    ，其自84年7月至93年6月，按月支付25個舖位（含系爭舖位
    ）租金即5萬元予劉建志，合計388萬8000元（2,000*18*108
    =3,888,000，見本院卷第17頁）；但是系爭舖位所有權人事
    後亦向其索取同額租金，故劉建志構成不當得利云云（見本
    院卷第13-23頁）。惟依再審原告所陳，純係爭執原確定判
    決關於證據取捨與事實認定，依前開說明，尚與適用法規顯
    有錯誤無涉。
　㈡再依前開最高法院見解，適用法規顯有錯誤係以事實審法院
    所認定事實為基礎，據以判斷適用法規是否顯有錯誤；本無
    調查證據之必要。是再審原告主張劉邦勳（劉建志之弟）於
    租賃當時負責查看並抽取地下室積水，遂聲請訊問劉邦勳，
    另舉相片、示意圖、土地謄本等件（見本院卷第24-51頁）
　　；均與適用法規顯有錯誤無涉，附此說明。
五、綜上所述，再審原告本於前開理由提起再審之訴，為顯無理
    由，爰不經言詞辯論逕以判決駁回，依民事訴訟法第502條
    第2項、第78條，判決如主文。
中　　華　　民　　國　　111 　年　　8 　　月　　31　　日
                  民事第十一庭  
                        審判長法　官  李慈惠
                              法　官  謝永昌
                              法　官  吳燁山
正本係照原本作成。
如不服本判決，應於收受送達後20日內向本院提出上訴書狀，其
未表明上訴理由者，應於提出上訴後20日內向本院補提理由書狀
（均須按他造當事人之人數附繕本）上訴時應提出委任律師或具
有律師資格之人之委任狀；委任有律師資格者，另應附具律師資
格證書及釋明委任人與受任人有民事訴訟法第466 條之1第1項但
書或第2項所定關係之釋明文書影本。如委任律師提起上訴者，
應一併繳納上訴審裁判費。
中　　華　　民　　國　　111 　年　　9 　　月　　1 　　日
　　　　　　　　　　　　　     書記官  莊雅萍